臺灣高等法院臺南分院刑事判決　　　　　　　九十一年度上訴字第四七號　　Ｃ
　　　上　訴　人
　　　即　被　告　乙　○　○
　　　指定辯護人　本院公設辯護人　郭　忠　生
右上訴人因偽造有價證券案件，不服臺灣臺南地方法院九十一年度訴字第一０五號中
華民國九十一年三月七日第一審判決（起訴案號：臺灣臺南地方法院檢察署九十一年
度偵字第五四三號），提起上訴，本院判決如左：
      主      文
原判決撤銷。
乙○○行使偽造之通用紙幣，累犯，處有期徒刑參年貳月。
偽造之新台幣伍百元紙鈔參張（編號ＰＷ０九三九六二ＨＫ貳張、ＲＺ０四六三四八
ＦＴ壹張）均沒收之。
      事      實
一、乙○○曾於民國（下同）八十八年間因違反毒品危害防制條例案件，經臺灣臺南
    地方法院判處有期徒刑五月，如易科罰金以三百元折算一日確定，於八十九年十
    月二十日易科罰金執行完畢，猶不知悔改。乙○○明知「陳奕皇」（年籍不詳）
    向伊兜售之紙鈔為偽鈔，竟於九十一年一月七日晚上七時許，在高雄市楠梓火車
    站，以新臺幣（下同）五百元之代價向其購買偽造之舊版五百元紙鈔三張（編號
    ＰＷ０九三九六二ＨＫ二張、ＲＺ０四六三四八ＦＴ一張）。乙○○購得上開偽
    造紙鈔後，於九十一年一月八日上午五時二十分許，在台南市○○路與金華路口
    「傳香飯糰店」，持上開購得之偽造舊版五百元紙鈔一張（編號ＰＷ０九三九六
    二ＨＫ）向甲○○購買二十五元之飯糰一個，甲○○於收受該偽造之舊版五百元
    紙鈔後，再找四百七十五元予乙○○，乙○○於收受甲○○所找之四百七十五元
    後，即至台南市○○路○段一九五號「獅子星遊藝場」把玩電動玩具。嗣經甲○
    ○發覺乙○○所交付之上開五百元紙鈔紙質有異，乃向警方報案，經警於同日上
    午五時三十五分許，在上開「獅子星遊藝場」內查獲乙○○，並扣得上開偽造之
    舊版五百元紙鈔三張。
二、案經台南市警察局第四分局報請台灣台南地方法院檢察署檢察官偵查起訴。
      理      由
一、右揭事實，業據上訴人即被告乙○○於警訊、檢察官偵訊、原審及本院審理時均
    坦承不諱，其中被告乙○○持偽造之五百元紙鈔向早餐店店員甲○○購買早餐之
    事實，亦核與被害人甲○○於原審審理中所指述之被害情節相符。而警方將被告
    所交付之前開五百元及從被告乙○○身上所查扣（即編號ＰＷ０９３９６２ＨＫ
    二張、ＲＺ０４６３４８ＦＴ一張）之五百元紙鈔三張，經送請中央銀行發行局
    鑑定結果，亦認定均屬偽造之紙鈔乙節，此有台南市警察局第四分局九十一年一
    月二十八日（九十）南市警四刑字第三三七六號函、中央銀行發行局九十一年一
    月二十一日（九一）台央發字第○三○○○九六九六號函在卷可證，準此，被告
    前揭自白確與事實相符，應堪採信。故本件事證明確，被告犯行堪以認定，應依
    法論科。
二、核被告乙○○明知為偽造之通用紙幣而持之行使之犯行，係犯刑法第一百九十六
    條第一項前段之行使偽造之通用紙幣罪，又其行使偽造通用紙幣，已包含詐欺性
    質，不另論詐欺取財罪。又被告前於八十八年間因違反毒品危害防制條例案件，
    經臺灣臺南地方法院判處有期徒刑五月，如易科罰金，以三百元折算一日確定，
    於八十九年十月二十日易科罰金執行完畢，有台灣高等法院被告全國前案紀錄表
    在卷可按，其於五年之內再犯本件有期徒刑以上之罪，為累犯，應依法加重其刑
    。
三、原審予以論罪科刑，並量處有期徒刑貳年，固非無見。惟查：刑法第五十九條之
    酌量減輕其刑，必須犯罪另有特殊之原因與環境，在客觀上足以引起一般同情，
    認為即予宣告法定低度刑期尤嫌過重者，始有其適用，至於犯人犯罪後之態度及
    所得財物之多寡等，僅可為法定刑內從輕科刑之標準，屬於刑法第五十七條科刑
    時應注意之事項，應不得據為酌量減輕其刑之理由，因而本件被告應無刑法第五
    十九條減輕之理由，惟原審卻以本件被告犯後已坦承犯行，而且所得財物甚少等
    情，逕依刑法第五十九條之規定減輕其刑，即有未洽。被告上訴意旨認原審量刑
    過重云云，雖不足採，惟原判決既有可議，自應由本院將原判決撤銷改判。爰審
    酌被告犯罪之動機、目的、手段、對社會經濟交易秩序所生之損害、所得利益微
    薄、其品行智識程度、犯罪後已坦認犯行並深表悔悟之態度等一切情狀，量處如
    主文第二項所示之刑，以資懲儆。至警方所查扣被告乙○○持有偽造之五百元紙
    鈔三張，則由台南市警察局第四分局送請中央銀行發行局鑑定後，業經繳交贓物
    庫，應依刑法第二百條宣告沒收之。
四、又本件被告因原審判決適用法條不當而撤銷，依刑事訴訟法第三百七十條但書之
    規定，本院自得諭知較重於原審判決之刑，亦此明。
據上論斷，應依刑事訴訟法第三百六十九條第一項前段、第三百六十四條、第二百九
十九條第一項前段、第三百七十條但書，刑法第一百九十六條第一項、第四十七條、
第二百條，罰金罰鍰提高標準條例第一條前段，判決如主文。
本案經檢察官楊治宇到庭執行職務。
中    華    民    國      九十一      年      五      月      一        日
                                  臺灣高等法院臺南分院刑事第六庭
                                      審判長法官  楊    明    章
                                            法官  戴    勝    利
                                            法官  顏    基    典
右正本證明與原本無異。
如不服本判決，應於判決送達後十日內向本院提出上訴狀，其未敘述理由者並應於提
出上訴狀後十日內向本院補提理由書（應附繕本)。
                                      法院書記官  呂    嘉    文
中    華    民    國      九十一      年      五      月      二        日
附錄法條：
刑法第一百九十六條第一項：行使偽造、變造之通用貨幣、紙幣、銀行券，或意圖供
                          行使之用而收集或交付於人者，處三年以上十年以下有
                          期徒刑，得併科五千元以下罰金。
